最高法院刑事判決　　　　　　九十六年度台上字第四０七０號
上　訴　人　甲○○
上列上訴人因違反毒品危害防制條例案件，不服臺灣高等法院中
華民國九十六年五月八日第二審判決（九十六年度上訴字第三七
六號，起訴案號：臺灣板橋地方法院檢察署九十五年度偵字第一
七０三九號），提起上訴，本院判決如下：
    主  文
原判決撤銷，發回臺灣高等法院。
    理　由
本件原判決撤銷第一審諭知上訴人甲○○無罪之判決，改判論處
上訴人連續販賣第二級毒品罪刑（處有期徒刑七年六月）；固非
無見。
惟查：一、刑事訴訟法第二百八十八條第三項規定，除簡式審判
程序外，審判長就被告被訴事實為訊問者，應於調查證據程序之
最後行之。上開規定，旨在使被告有辯明犯罪嫌疑之機會及陳述
有利於己之事實，倘審判長於調查證據程序完畢後，疏未就被告
之被訴事實予以訊問，無異剝奪其防禦權之行使，抑且有害於公
平審判及程序正義，其本此有瑕疵之審判程序所為之判決，自有
判決不適用法則之違背法令。本件檢察官起訴係指上訴人基於販
賣第二級毒品安非他命以營利之概括犯意，以每公克新臺幣（下
同）四千元之價格，向綽號「阿明」者販入安非他命後，分別於
民國九十五年六月十三日、十七日、二十二日，在臺北縣三重市
○○街二二七巷十號一樓，以每公克五千元，連續販賣予陳建忠
三次等情，原審經審理結果，認上訴人係分別於九十五年六月二
十四日、二十八日、二十九日在上開地點販賣安非他命三次予陳
建忠；但依原審審判筆錄之記載，原審於審判期日審判長係就上
開起訴之犯罪事實為訊問，審判程序中未就上訴人是否有在九十
五年六月二十四日、二十八日、二十九日販賣安非他命予陳建忠
三次之犯罪事實予以訊問及為證據之調查（原審卷第六十一頁至
第六十四頁），致上訴人無從就原判決之上開認定有辯明犯罪嫌
疑之機會及陳述有利於己之事實，顯剝奪上訴人之防禦權，所踐
行之程序及其判決均非適法。二、原判決於理由欄二、(三)說明：
「雖然證人陳建忠於警詢時證稱：『伊曾於九十五年六月十三日
十七時許、同年月十七日十二時許、同年月二十二日十七時許，
均以行動電話撥打被告使用之0000000000號行動電話聯繫後，再
前往臺北縣三重市○○路二二七巷十號樓下，向被告購買第二級
毒品安非他命三次』……但陳建忠於九十五年六月二十三日十六
時三十分許，始因持有槍枝、瓦斯鋼瓶及鋼珠……移送臺灣士林
地方法院檢察署檢察官偵訊，經檢察官諭知交保，陳建忠之配偶
賴靜怡為籌措保證金，始輾轉認識被告……參諸被告使用之0000
000000號行動電話通聯紀錄，其與陳建忠所使用之0000000000號
、0000000000號行動電話，係從九十五年六月二十四日、二十八
日、二十九日之間有密集之通話聯繫，在此之前，並無任何通話
聯繫紀錄……陳建忠前揭所證……其時間上之記憶自屬錯誤」；
因而為不利上訴人之認定（原判決正本第二頁至第四頁）。但依
卷內資料，上訴人之0000000000號行動電話與陳建忠使用之0000
000000號、0000000000號行動電話，於九十五年六月二十四日通
話一次，於同月二十八日通話二次，於同月二十九日通話十一次
，同月三十日通話二十二次，有通聯資料查詢單可稽（偵查卷第
八十八頁、第九十八頁、第一００頁、第一０一頁至第一０六頁
）；是如何認定上訴人係於九十五年六月二十四日、二十八日、
二十九日各販賣安非他命一次予陳建忠，原判決未說明其認定之
理由，自有理由不備之違法。又依上開理由，陳建忠係於九十五
年六月二十三日下午四時三十分許，被查獲持有槍枝等，經臺灣
士林地方法院檢察署檢察官諭知交保，賴靜怡為籌措保證金始認
識上訴人，則陳建忠上開案件係於何時辦理交保，此與判斷上訴
人辯稱係賴靜怡為辦理交保事宜而與其密集通聯等語，是否屬實
有關，原審未予釐清，遽行判決，亦有可議。綜上，應認原判決
有撤銷發回之原因。
據上論結，應依刑事訴訟法第三百九十七條、第四百零一條，判
決如主文。
中　　華　　民　　國　九十六　年　　七　　月  二十六  日
                      最高法院刑事第十一庭
                          審判長法官  林　永　茂
                                法官  洪　文　章
                                法官  蘇　振　堂
                                法官  蕭　仰　歸
                                法官  何　菁　莪
      本件正本證明與原本無異
                                      書  記  官
中　　華　　民　　國　九十六　年　　八　　月　　一　　日
                                                    ｍ
